【裁判字號】    91,重訴更,2
【裁判日期】    920312
【裁判案由】    清償債務
【裁判全文】
臺灣板橋地方法院民事判決  九十一年度重訴更字第二號
    原      告  丁○○
    訴訟代理人  李文中律師
    複代理人    葉繼升律師
    被      告  甲○○
    被      告  乾鐘營造有限公司
    法定代理人  戊○○
    訴訟代理人  沙  洪律師
    複代理人    乙○○
    被      告  振圓企業有限公司
    法定代理人  丙○○
右當事人間請求清償債務事件，本院判決如左：
    主      文
被告甲○○、振圓企業有限公司應連帶給付原告新台幣壹仟伍佰壹拾陸萬捌仟佰元
元，及自民國九十一年五月十五日起至清償日止，按年息百分之五計算之利息。
原告其餘之訴駁回。
訴訟費用由被告甲○○、振圓企業有限公司連帶負擔三分之二，餘由原告負擔。
存單供擔保後，得假執行。
原告其餘假執行之聲請駁回。
    事      實
甲、原告方面：
一、聲明：
  (一)被告應連帶給付原告新台幣（下同）一千五百十六萬八千三百元，暨自起訴狀繕
    本送達被告之翌日起至清償日止，按年息百分之五計算之利息。
  (二)請准原告提供現金或同額板信商業銀行埔墘分行可轉讓定期存單為擔保，宣告得
    為假執行。
二、陳述：
  (一)原告前於民國八十八年四月間與被告甲○○簽訂工程合約書（原證一），約定由
    被告甲○○承攬位於台北縣板橋市○○路十五巷五號之店鋪住宅興建工程，雙方
    並約定由被告乾鐘營造有限公司（下稱乾鐘公司）及被告振圓企業有限公司（下
    稱振圓公司）擔任被告甲○○之連帶保證人，此並有合約保證書可稽（原證二）
    。依前開合約書第六條第二款之約定，俞某至遲本應於「開工之日（開工日係以
    俞某向主管機關申報開工核准之日為準）起四五０日曆天內完工並取得使用執照
    」，經查本件工程（建照號碼：八六板建字第一五五一號），係於八十七年五月
    二十日經主管機關核准開工在案（原證三），故依契約甲○○本應於「八十八年
    八月十三日」完工。又原告與甲○○間原約定合約總價為「貳仟肆佰捌拾萬元」
    ，嗣因俞某違約未依原設計圖施作地下室連續壁，經原告與俞某協議之後，變更
    合約總價為「貳仟參佰參拾萬元」，此亦有工程協議合約書為憑（原證四）。另
    依原告與甲○○間前開契約第八條之約定，如甲○○不依契約所定完工期限完工
    時，甲○○並應依逾期日數按日給付總價款千分之一之懲罰性違約罰款。
  (二)被告甲○○與原告簽訂工程合約書後，僅施作地下室連續壁工程，原告並已依約
    給付俞某價款達陸佰壹拾伍萬陸仟元（原證六，付款簽收簿；另其中八十八年七
    月十三日所支付，記載「代辦遷移電線桿」之貳萬陸仟參佰陸拾參元，因屬「代
    辦費」性質，故未予計入）詎料，被告甲○○於八十八年九月間，系爭工程完成
    地下室連續壁後（實則該連續壁並未依照原設計圖說施作，詳後述），即拒不依
    約施作系爭工程，更進而避不見面，經原告以存證信函要求被告甲○○依約復工
    （原證七），惟被告甲○○仍不予理會。
  (三)被告甲○○避不見面之後，系爭工程即告停擺，經原告催告被告乾鐘公司基於俞
    某保證人之立場出面解決，乾鐘公司始於八十九年五月九日與原告簽訂工程合約
    （原證八），約定由乾鐘公司繼續承攬系爭工程，雙方並約明原告與乾鐘公司所
    簽訂之契約以及原告與甲○○所簽訂契約間之關係（詳原證八工程合約書第廿八
    條之約定）。
  (四)被告乾鐘公司與原告簽訂工程合約後，僅進行少許工程，期間原告並已給付乾鐘
    公司工程款達貳佰伍拾伍萬參仟零陸拾捌元（原證九，付款支票），其後乾鐘公
    司竟又藉口俞某積欠承包商款項未清，拒絕進場施作，經原告以存證信函催告乾
    鐘公司履約（原證十，存證信函），乾鐘公司亦不予理會，被告等人顯已違約。
  (五)原告與甲○○簽訂工程合約後，俞某竟中途違約不為工程之施作，甚且避不見面
    ，以致工程無從繼續進行。依原證一所示工程合約之約定，被告甲○○本應於「
    八十八年八月十三日」完成全部工程，詎其拒不履行，復又避不見面，原告自得
    請求被告甲○○按日給付相當工程總價千分之一之懲罰性賠償金，原告並得就甲
    ○○此一債務請求被告乾鐘公司與被告振圓公司負連帶保證責任。經查截至原告
    對被告乾鐘公司之財產聲請為假扣押之日（九十年五月廿五日）止，甲○○共已
    遲延完工達六百五十一日之久，依原告與俞某間契約之約定，俞某即應賠償原告
    壹仟伍佰壹拾陸萬捌仟參佰元（00000000Ⅹ６５１／１０００＝000
    00000）之懲罰性賠償金，被告乾鐘公司及振圓公司並應就此債務負連帶保
    證責任。
  (六)原告前就系爭工程業已完成之部分（連續壁、基礎、地下二層、地下一層以及地
    上一層）之結構安全性，送請台灣省土木技師公會進行鑑定（原證十一，鑑定報
    告），經土木技師公會鑑定結果，系爭工程雖已完成連續壁、基礎、地下二層、
    地下一層以及地上一層，惟該業已完成之部分「均未」依照建築法之規定報請勘
    驗，且該完成部分尚有未按圖說施工、鋼筋拉伸強度不合格、牆面滲水、鋼筋鏽
    蝕等諸多缺失，亟待補強、改善，且被告等人未按圖施作部分甚至有敲除重做之
    必要。依原告先前委託張宏章建築師出具之補強計劃書，就前揭土木技師公會鑑
    定報告所列系爭工程之瑕疵進行補強，共需支出設計費參拾伍萬元、安全鑑定費
    用貳拾萬元、補強工程之預算則為伍佰參拾壹萬玖仟肆佰貳拾捌元，三者合計伍
    佰捌拾陸萬玖仟肆佰貳拾捌元（原證十二，張宏章建築師所出具之補強計劃）；
    則被告等人先前就系爭工程已完成之部分，對於原告自無任何利益可言。
  (七)有關本案系爭工程簽約過程說明：
    1.查原告一開始係於八十七年三月二十日與被告甲○○就系爭工程簽訂工程合約
      書（原證十三，工程合約書），而被告甲○○於兩造簽約之初，則係委由訴外
      人金暐營造有限公司（即原證三建造執照所記載之承造人；下稱金暐公司）擔
      任被告甲○○之連帶保證人，且原告與被告甲○○所訂立之前開契約工期係約
      定為「開工日起三百天內完工」（不分晴雨，但須扣除假日：詳原證十三第七
      條之記載）；嗣因原告認為金暐公司資力不足，不適於擔任被告甲○○之連帶
      保證人，故原告遂要求被告甲○○更換該承攬合約之連帶保證人。
    2.經原告與被告甲○○多方交涉後，被告甲○○始另行覓得本件被告乾鐘公司、
      振圓公司同意擔任其連帶保證人，原告與被告甲○○遂又於八十八年四月間重
      新簽訂如原證一所示之工程合約書，並由被告乾鐘公司、振圓公司擔任被告甲
      ○○之連帶保證人（被告乾鐘公司雖多次否認其事，並主張原告所提出保證書
      非屬原告與被告甲○○間工程合約之附件云云；惟原證二保證書上，被告乾鐘
      公司之印章真正為乾鐘公司法定代理人所不爭執，且依該保證書之內容，可知
      該保證書實際上即為乾鐘公司、振圓公司用以保證甲○○因向原告承攬系爭工
      程所生債務之用）。
    3.惟被告甲○○重新簽約，並開始施作工程之後，原告發現其施工多有瑕疵而要
      求俞某改善，俞某先拒不理會原告催告改善之通知，嗣後並進而避不見面，致
      使系爭工程無從進行，原告不得已乃要求擔任連帶保證人之乾鐘公司、振圓公
      司出面負起責任，並由被告乾鐘公司與原告另行簽訂如原證八所示之工程合約
      ；但被告乾鐘公司仍於簽約後拒不履行依約施工之義務。
  (八)有關本案工期計算之說明：
    原告與被告甲○○第一次簽約之初，係約定「甲○○於簽約後二十日內向主管機
    關申報開工，領得開工許可文件後十五天開工，開工日後三百天內完工（但須扣
    除例假日及國定假日）」（詳原證十三第七條之約定）；其後甲○○另行覓得被
    告乾鐘、振圓公司擔任連帶保證人後，與原告重新訂約時，雖本於先前訂約之精
    神，於原證一合約第六條第一、二項約定「甲○○應於簽約後十五日內向主管機
    關申報開工，於申報開工核准日起十五天內正式動工」、「全部工程限於自開工
    之日起四五０日曆天內完工並取得使用執照」（實則原告與被告甲○○簽訂原證
    一合約之際，系爭工程業經向主管機關申報開工獲准，詳原證三之記載）；惟基
    於該次簽約實際上係屬原告與被告甲○○間第二次簽約、兩造簽訂原證一合約當
    時業已完成申報開工之手續、且原告與被告甲○○重新議約之中甲○○並未實際
    進行工程等因素，原告與甲○○另於原證一合約第六條第三項約定「工期計算由
    八十八年五月廿一日起至八十九年十二月十日止」等文字。惟兩造工期之計算依
    據，應以原證一合約第六條第三項之約定為準；原告起訴之際，將工期誤載為「
    開工日︵八十七年五月二十日，即主管機關核准開工之日期︶起，四五０日曆天
    內完工」，應予更正。
  (九)原告並未終止與被告甲○○間之承攬契約：
    1.查被告甲○○承攬系爭工程後，雖進行少部分工程，但被告甲○○於八十八年
      九月間，系爭工程完成地下室連續壁後（實則該連續壁並未依照原設計圖說施
      作，已如前述），即拒不依約繼續施作系爭工程，更進而避不見面，原告雖以
      存證信函要求被告甲○○依約復工，惟因被告甲○○行蹤不明，故無從對甲○
      ○為終止承攬契約之通知，系爭契約亦無從因終止而解消。
    2.原告與甲○○間八十九年二月十五日所簽訂之補充協議書第三條雖約定「如乙
      方（甲○○）違反上述原則，乙方願無條件放棄本案工程承攬權」等語。惟查
      ：此一約定，係因主管機關規定，申請變更建築執照承造人之際，必須由原承
      造人出具「放棄承攬同意書」之故（原證十四，台北縣政府工務局建築執照變
      更承造人及監造人標準作業程序、原證十五，自台北縣工務局網站下載之放棄
      承攬同意書範本）；且依最高法院六十九年台上字第二一六三號判決載有：「
      曰『承造人拋棄書』者，乃承攬人表示放棄承造該項工程權利之謂，設承攬人
      與定作人間之契約已告終止，承攬關係即不存在，何須再由承攬人出具承建拋
      棄書﹖」等語，亦足證明「承攬契約終止」與「承攬人同意拋棄工程承攬權」
      二者並非一事，不能混為一談，原告與被告甲○○所簽訂之原證一工程合約，
      自亦無從依前揭補充協議書第三條之約定而發生合約終止之效力。
  (十)原告雖就系爭工程「工期」為更正陳述，於被告三人應負之違約金債務數額並無
    影響：
    1.查依原證一工程合約（即被告甲○○擔任承攬人、被告乾鐘公司及振圓公司擔
      任連帶保證人之工程合約）第六條第三項之約定，兩造之間有關工期之約定應
      為「自八十八年五月廿一日起，至八十九年十二月十日止」；且原告迄今仍未
      能對被告甲○○為終止前開承攬契約之通知，前開承攬契約亦不因被告甲○○
      承諾「無條件放棄承攬權」而生終止承攬契約之效力，已如前述。
    2.準此，系爭工程合約既未經終止，且被告甲○○迄今仍未依約完成系爭工程，
      被告等人依系爭工程合約第八條約定，自應按逾期日數每日給付原告按工程總
      價款千分之一計算之懲罰性違約罰款。經查依系爭合約第六條第三項之約定，
      被告甲○○應於八十九年十二月十日完成系爭工程，惟被告甲○○迄未依約完
      成工程，截至本書狀提出之日（九十二年元月廿九日）為止，被告甲○○共已
      遲延工程達「七百七十九日」之久，早逾原告起訴時所主張之逾期天數（六百
      五十一日），故雖原告更正本案有關工期之陳述，對被告三人應負之違約金債
      務數額並不生影響。
  (十一)末按因契約涉訟者，如經當事人定有債務履行地，得由該履行地之法院管轄，民
    事訴訟法第十二條定有明文。查本件原告係基於與被告甲○○間之契約，及被告
    乾鐘公司、振圓公司就前開契約甲○○之債務負擔保證責任之合約保證書兩者，
    起訴請求被告三人連帶為懲罰性賠償金之給付；且系爭工程合約之履行地為台北
    縣板橋市，故依民事訴訟法第十二條之規定，鈞院對本案有管轄權。
三、證據：
    提出工程合約書一份、合約保證書一紙、建造執照一份、工程協議合約書一紙、
    假扣押聲請狀一份、付款簽收簿三紙、存證信函二份、原告與被告乾鐘公司所簽
    訂之工程合約書、支票五紙、台灣省土木技師公會省土技字第０五三六號安全鑑
    定報告書節本、張宏章建築師所出具之補強計劃書、原告與被告甲○○八十七年
    三月二十日所簽訂之工程合約書、台北縣政府工務局建築執照變更承造人及監造
    人標準作業程序、放棄承攬同意書範例等文件影本為證。
乙、被告乾鐘公司方面：
一、聲明：
  (一)原告之訴及其假執行之聲請均駁回。
  (二)如受不利之判決時，請准提供現金或等值之有價證券為擔保，免為假執行。
二、陳述：
  (一)依原告起訴狀所載之工程合約書上（詳原證一），僅有甲、乙雙方當事人之簽名
    ，連帶保證人欄係空白，並未記載被告為連帶保證人，原告依該工程合約書而為
    請求，顯屬無據，且查該工程合約書附件記載，本合約附件計：１施工圖全份。
    ２施工說明書。３詳細工程估價單。４工程進度表乙份。５工程承攬放棄書乙份
    （詳該契約第三十條），並未記載合約保證書，是原告所舉原證二之合約保證書
    ，並非該工程合約書之附件，原告依該契約認被告應負連帶保證責任，而請求被
    告負連帶損害賠償，顯無理由。
  (二)原告與被告甲○○訂立該工程合約書時，被告並未在場，亦未委託他人到場，更
    未同意任該合約之連帶保證人，原告自應就該部分有利於已之事實，負舉證之責
    。
  (三)按「就定有期限之債務為保證者，如債權人允許主債務人延期清償時，保證人除
    對於其延期已為同意外，不負保證責任」。民法第七五五條著有明文。若原告仍
    主張被告應負保證之責，原告於起訴狀自認被告甲○○未依約完工，且於遲延中
    ，另與被告甲○○有變更新約，然依原告所舉原證四之工程協議合約書，其連帶
    保證人欄係空白，顯於延期及變更之新約，均未經被告之同意，依前述法例意旨
    ，被告自不負保證之責，原告之主張並無理由。
  (四)原告所委託之王伯仁建築師事務所，於八十八年十月五日函知被告，謂被告未按
    設計圖說施工，被告始知悉遭人冒用名義，並即表明並未承攬系爭工程，是被告
    自始不知其名義遭他人冒用之情事，並於知悉後即去函表明，並未稽延。其後甲
    ○○無力履約始與原告有所接觸，並與原告於八十九年五月九日另行簽立工程合
    約書（詳如原證八），且依雙方所簽立之合約書，工程總價與前原告與甲○○所
    定不同，且並不包括連續壁工程，此有該合約書所附請款明細表可證，是被告與
    原告於八十九年五月九日所立應係新約，如被告真係原告與甲○○所立工程合約
    之保證人，被告於甲○○無力履約時，即行進場施作即可，無須另立新約。
  (五)依被告與原告工程合約書第二十八條第六項雖約定將八十八年四月二十六日工程
    合約列入合約附件，然查甲○○與原告工程合約書其連帶保證人欄既未有被告之
    簽名，復於合約附件未列合約保證書等情，已如前述，被告就該合約書自始就未
    負連帶保證責任，被告僅依照工程合約概括承受其權利義務之責，原告認被告依
    合約書第二十八條第六項應付連帶保證之責並無理由。
  (六)原告與被告甲○○於八十九年二月十五日立有合約補充協議書，約定甲○○如違
    反上述原則，願無條件放棄本案工程承攬權、解散小包，小包商之債權債務概由
    甲○○負責。被告進場施作後，屢遭甲○○下包至工地騷擾，索討甲○○積欠之
    工程款，又有黑道介入連續壁工程，另有公司所討連續壁鋼筋工程款一百多萬元
    ，造成工地鋼筋工施工困難，經被告去函原告出面協助，並通知原告於糾紛解決
    前暫時停工，且被告進場施作迄今尚有二百多萬元之工程款尚未領取，凡此均屬
    有可歸責於原告之事由，致工程無法施工，被告並無可歸責事由，故原告之請求
    並無理由。
三、證據：
    提出請款明細表一份、合約補充協議書一份、信函三份為證。
丙、被告甲○○、振圓企業有限公司方面：
    被告甲○○、振圓企業有限公司均未於言詞辯論期日到場，亦未提出準備書狀作
    何聲明或陳述。
    理      由
甲、程序方面：
    本件被告甲○○、振圓公司均未於言詞辯論期日到場，核無民事訴訟法第三百八
    十六條各款所列情形，依原告聲請，由其一造辯論而為判決。
乙、實體方面：
一、雙方不爭執的事實：
  (一)原證二合約保證書上「乾鐘營造有限公司」、「戊○○」的印文為真。
  (二)原告與被告乾鐘公司於八十九年五月九日，就原先被告甲○○承攬的同一工程內
    容，訂立如原證八所示的工程合約書。
二、本件爭點：
  (一)被告甲○○依原證一工程合約書是否應給付原告懲罰性賠償金？金額為何？
  (二)就被告甲○○此一債務，被告乾鐘公司、振圓公司是否應負連帶保證責任？
三、本院判斷：
  (一)被告甲○○依約應給付原告懲罰性賠償金，金額為一千五百十六萬八千三百元：
    1.原告與被告甲○○第一次簽約之初，係約定「甲○○於簽約後二十日內向主管
      機關申報開工，領得開工許可文件後十五天開工，開工日後三百天內完工（但
      須扣除例假日及國定假日）」（詳原證十三第七條之約定）。
    2.其後甲○○另行覓得被告乾鐘、振圓公司擔任連帶保證人後，與原告重新訂約
      時，雖於原證一合約第六條第一、二項約定「甲○○應於簽約後十五日內向主
      管機關申報開工，於申報開工核准日起十五天內正式動工」、「全部工程限於
      自開工之日起四五０日曆天內完工並取得使用執照」，但雙方於合約第六條第
      三項特別約定「工期計算由八十八年五月廿一日起至八十九年十二月十日止」
      等文字，並於合約第二十九條第七項約定「另原於八十七年三月十六日（按：
      應為二十日）簽立之本案原始工程合約，於本約簽立完成後自動作廢，雙方不
      得異議」。由上述約定內容可知，在雙方已就工期特別寫明清楚的情形下，應
      認雙方已合意變更第一次契約所約定之工期，將被告甲○○完工期限展期至八
      十九年十二月十日止。
    3.原告主張被告甲○○承攬系爭工程後，只進行少部分工程，於八十八年九月間
      未依約施作完成地下室連續壁，即拒不依約繼續施作，更進而避不見面，雖以
      存證信函要求被告甲○○依約復工，惟因被告甲○○行蹤不明，故無從對甲○
      ○為終止承攬契約之通知，工程契約亦無從因終止而解消等情，為被告甲○○
      所不爭執，再斟酌原告另與被告乾鐘公司訂立工程合約內容、乾鐘公司所提出
      之信函等文件，應認原告此部份主張為真實。
    4.如原證一所示工程合約既未經終止，且被告甲○○迄今仍未依約完成系爭工程
      ，依工程合約第八條約定，自應按逾期日數每日給付原告按工程總價款千分之
      一計算之懲罰性違約罰款。因此，自工期末日之翌日即八十九年十二月十一日
      起，至原告提出最後書狀之日即九十二年一月二十九日止，被告甲○○共已遲
      延工程達七百七十九日，已逾原告起訴時所主張之逾期天數（六百五十一日）
      ，故被告甲○○自應給付原告所請求之懲罰性違約罰款一千五百十六萬八千三
      百元。
  (二)就前述債務，被告振圓公司應負連帶保證責任，被告乾鐘公司則不負連帶保證責
    任：
    1.稱保證者，謂當事人約定，一方於他方之債務人不履行債務時，由其代負履行
      責任之契約；數人負同一債務，明示對於債權人各負全部給付之責任者，為連
      帶債務；連帶債務之債權人，得對於債務人中之一人，或數人，或其全體，同
      時或先後請求全部或一部之給付，民法第七百三十九條、第二百七十二條第一
      項、第二百七十三條第一項分別定有明文。
    2.被告振圓公司部分：
      原告主張被告振圓公司擔任被告甲○○承攬如原證一工程合約書之連帶保證人
      ，業據其提出合約保證書為證，且為被告振圓公司所不爭執，自應認定屬實，
      故被告振圓公司依法即應就被告甲○○前述債務負連帶保證責任。
    3.被告乾鐘公司部分：
      (1)被告乾鐘公司法定代理人戊○○於本院九十一年十月二十五日庭訊時，已自
        認原證二合約保證書正本上「乾鐘營造有限公司」、「戊○○」印文為真；
        而合約保證書內也明確記載「具保證書人保證甲○○承包建照起造人楊詩亮
        等四人代表人丁○○主辦楊詩亮等四名店鋪住宅新建工程、連帶負責履行契
        約上之一切責任」等文字，足見被告乾鐘公司於蓋章時已明知該合約保證書
        係就甲○○與原告間之承攬契約中甲○○應負之債務為保證。
      (2)被告乾鐘公司法定代理人戊○○於當次庭訊時雖辯稱：該保證書是附在別的
        合約內，是被告甲○○將保證書拆下來附在原證一工程合約書後等語。但此
        項辯解，未能舉證證明，並為原告所否認，而且如前所述，該份保證書內已
        明白表示甲○○與原告間之工程名稱，被告乾鐘公司應無不知之理，故原告
        此部份辯解，無法採信。從而，被告乾鐘公司確為原證一工程合約書之連帶
        保證人，應可認定。
      (3)但原告與被告乾鐘公司又於八十九年五月九日，就原先被告甲○○承攬的同
        一工程內容，再訂立如原證八所示之工程合約書。經比對二份工程合約書結
        果，在原證八的工程合約書中：
        第四條約定工程總價為一千七百八十四萬四千元。
        第六條第三項特別約定「工期計算由八十九年五月廿三日起至九十年七月
          三日止」。
        刪除原證一工程合約書內有關履約保證的約定（第二十八條、第二十九條
          第二項）。
        第二十八條「特殊約定」中就有關甲○○未扣回之工程款、原證一工程合
          約書列入附件、有關連續壁工程及二次施工工程項目等事項為特別約定（
          第二十八條第五、六、七項）。
        此外，其他各條約定均與原證一工程合約書相同，其中第八條也約定被告
          乾鐘公司應按逾期日數每日給付原告按工程總價款千分之一計算之懲罰性
          違約罰款。
      (4)由原證八的工程合約書內容可知，原告是將被告乾鐘公司立於契約相對人的
        地位，重新議定工程總價、工期、特殊事項、逾期罰款等事項，被告乾鐘公
        司即為該工程合約書之主債務人。雖合約書第二十八條第六項約定「另原於
        八十八年四月二十六日與甲○○簽立之原始工程合約，於本約簽立完成後列
        入合約附件，雙方不得異議」，但被告乾鐘公司自訂立原證八工程合約書後
        ，應已不負原證一工程合約書之連帶保證人責任，理由如下：
        就同一給付內容（即本案工程），被告乾鐘公司在原證一工程合約書負有
          連帶保證人給付義務，而在原證八工程合約書負有主債務人給付義務。如
          認此二給付義務可同時並存，被告乾鐘公司須負擔雙重給付義務，明顯對
          其不利，故除非契約明文約定，否則應採取嚴格解釋。
        在被告乾鐘公司已依原證八工程合約書如期完工的假設前提下，如認被告
          乾鐘公司負有雙重給付義務，仍負原證一工程合約書連帶保證人給付義務
          ，而仍須負擔被告甲○○逾期未能完工的罰款（即自八十九年十二月十一
          日起至九十年七月三日止，共二百零五天，依原告計算方式即為四百七十
          七萬六千五百元，相當於被告乾鐘公司可請求的工程款三分之一），顯然
          不公平，如此應非被告乾鐘公司簽立原證八工程合約書之本意。
        在被告乾鐘公司未依原證八工程合約書如期完工的假設前提下，如認被告
          乾鐘公司負有雙重給付義務，無異認定被告乾鐘公司一方面依原證一工程
          合約書，就被告甲○○逾期未能完工的罰款，須負連帶清償責任；另一方
          面就原證八工程合約書，也須負擔自己逾期未能完工的罰款。在此情形下
          ，顯然對被告乾鐘公司不公平，也造成原告獲得雙重賠償的不當情形。如
          此，也應非雙方簽立原證八工程合約書之本意。
        因此，原告與被告乾鐘公司既然於八十九年五月九日就本案工程範圍、總
          價、工期、特殊事項、逾期罰款等事項重新協議並訂立工程合約書，自應
          解釋為自該日起，雙方已終止被告乾鐘公司基於連帶保證人的給付義務，
          被告乾鐘公司只負主債務人的給付義務。
        至於前述合約書第二十八條第六項約定，僅能解釋雙方合意原證一工程合
          約書在不違反原證八工程合約書內容之範圍內發生效力。換言之，被告乾
          鐘公司在八十九年五月九日前，仍為原證一工程合約書之連帶保證人。
      (5)本件原告是依原證一工程合約第八條約定，請求被告甲○○給付自工期末日
        之翌日即八十九年十二月十一日起，至原告提出最後書狀之日即九十二年一
        月二十九日止，逾期未能完工之懲罰性違約罰款。此項罰款債務發生時間是
        在原告與被告乾鐘公司訂立工程合約書之後，依前述說明，被告乾鐘公司自
        可不負基於連帶債務人地位之連帶賠償義務。從而，原告依原證一工程合約
        書及連帶保證的法律關係，請求被告乾鐘公司就被告甲○○前述懲罰性違約
        罰款負連帶賠償責任，即無理由。
  (三)原告陳明願供擔保，聲請宣告假執行，就原告勝訴部分，合於法律規定，因此酌
    定相當的擔保金額，加以准許。至於原告敗訴部分的假執行聲請，則無依據，應
    予駁回。
四、本件事證已經明確，雙方其餘主張或陳述，於本判決結果並無影響，不再一一論
    述。
五、結論：本件原告之訴為一部有理由、一部無理由，依民事訴訟法第三百八十五條
    第一項前段、第七十九條但書、第八十五條第二項、第三百九十條第二項，判決
    如主文。
中      華      民      國    九十二    年      三      月     十二     日
                                臺灣板橋地方法院民事第三庭
~B法      官  劉以全
右為正本係照原本作成
如對本判決上訴，須於判決送達後廿日內向本院提出上訴狀
中      華      民      國    九十二    年      三      月     十二     日
~B法院書記官  王苑琦


司法院資訊處製作；財團法人民間司法改革基金會備份。
